臺灣高雄地方法院刑事判決　　　　　　　95年度訴字第3339號
公　訴　人　臺灣高雄地方法院檢察署檢察官
被　　　告　乙○○
上列被告因違反稅捐稽徵法案件，經檢察官提起公訴（95年度偵
字第24083號），本院判決如下：
    主  文
乙○○共同為納稅義務人以不正當方法逃漏稅捐，處有期徒刑陸
月，如易科罰金，以銀元佰元（即新臺幣玖佰元）折算壹日。
    事  實
一、緣乙○○、甲○○（業經本院通緝中）均為庫奇斯商行之實
    際負責人（址設：高雄市○○區○○路151 號2 樓，起訴書
    誤載為「庫其司商行」），均為納稅義務人，竟基於利用人
    頭充當該商號之名義負責人以逃漏稅捐之共同犯意聯絡，於
    民國92年5 月間，由乙○○以每月新台幣（下同）五千元之
    代價，出面請託知情之友人丙○○（經台灣高雄地方法院檢
    察署以95年度偵字第21191 號作成緩起訴處分確定）擔任庫
    奇斯商行之名義負責人，並自92年9 月3 日起至94年6 月止
    ，按月由乙○○給付五千元現款，或由甲○○匯款五千元入
    丙○○之女兒劉根妙設於中華郵政股份有限公司美濃郵局（
    以下簡稱美濃郵局）局號0000000 號，帳號0000000 號之帳
    戶中，用以支付上開約定報酬。復以丙○○為庫奇斯商行之
    負責人名義，於92年5 月29日向財政部高雄市國稅局三民稽
    徵所申請設立登記，設籍課稅。惟乙○○、甲○○二人自93
    年度起即未依規定期限辦理93年度之營利事業所得稅結算申
    報，致稅捐稽徵機關對庫奇斯商行之名義負責人丙○○課徵
    93年度之營利事業所得稅核定稅額本稅一百零七萬九千一百
    九十元，暨計至95年6 月7 日止之滯納金十九萬四千二百五
    十四元、滯怠報金二十一萬五千八百三十八元、滯納利息三
    千四百五十三元，合計一百四十九萬二千七百三十五元，以
    此不正方法逃漏稅捐。嗣因丙○○無力繳納上開稅捐及滯納
    罰金而出面自首，始知上情。
二、案經丙○○訴由台灣高雄地方法院檢察署檢察官偵查起訴。
    理  由
壹  證據能力部分：
一、本案卷附財政部高雄市國稅局三民稽徵所95年6 月28日財高
    國稅三營業字第0950016118號函附營業稅稅籍資料查詢表3
    份暨營業登記申請書、財政部高雄市國稅局三民稽徵所95年
    6 月9 日財高國稅三服字第0950014681號函附欠稅總歸戶查
    詢情形表、課稅資料清單及核定通知書各1 件（見他字卷第
    79頁、第72頁），均屬公務員於職務上製作之紀錄文書，且
    無其他顯不可信之情況存在，依刑事訴訟法第159 條之4 第
    1 款規定，得為證據。
二、證人丙○○於偵查中向檢察事務官所為陳述，係被告以外之
    人於審判外之言詞陳述，當事人於法院調查證據時，知有刑
    事訴訟法第159 條第1 項之情形存在，而未於言詞辯論終結
    前聲明異議，依同法第159 條之5 第2 項規定，視為當事人
    於審判程序同意作為證據，經本院審酌證人丙○○於檢察事
    務官面前所為陳述前後事實連貫，事發時點、經過均交待明
    確，所為筆錄並經受詢問人丙○○閱覽筆錄，確認無訛後，
    始於筆錄上親簽姓名以為擔保，認為適當，得為證據。
貳  實體方面：
一、訊據被告乙○○矢口否認有何利用人頭作為庫奇斯商行之名
    義負責人，以逃漏稅捐之犯行，並辯稱：伊完全未參與庫奇
    斯商行之經營，僅係從中介紹同案被告甲○○與丙○○認識
    云云（見他字卷第43頁 ，本院卷第34頁）。
二、經查：
  (一)庫奇斯商行於92年5 月29日向財政部高雄市國稅局三民稽徵
    所申請設立登記，設籍課稅（統一編號：00000000號），其
    登記負責人姓名為丙○○，登記之組織種類為獨資商號，設
    籍地址為高雄市○○區○○路151 號2 樓之事實，有財政部
    高雄市國稅局三民稽徵所95年6 月28日財高國稅三營業字第
    0950016118號函附營業稅稅籍資料查詢表3 份暨營業登記申
    請書1 件在卷可稽（見他字卷第79頁、第83頁）。而庫奇斯
    商行自93年度起即未依規定申報該年度之營利事業所得稅，
    經稅捐稽徵機關核定其應繳之本稅稅額為一百零七萬九千一
    百九十元，暨計至95年6 月7 日止之滯納金十九萬四千二百
    五十四元、滯怠報金二十一萬五千八百三十八元、滯納利息
    三千四百五十三元，共計一百四十九萬二千七百三十五元乙
    節，亦有卷附財政部高雄市國稅局三民稽徵所95年6 月9 日
    財高國稅三服字第0950014681號函附欠稅總歸戶查詢情形表
    、課稅資料清單及核定通知書各1 件足憑（見他字卷第72頁
    ），應屬真實。
  (二)被告係以其本人自行開店為由，請託丙○○具名擔任庫奇斯
    商行負責人之事實，業據證人丙○○於本院審理中證述在卷
    ，並證稱：伊於17、18歲時就已認識被告，…被告於92年間
    找伊擔任庫奇斯商行負責人，被告稱要自己開店做生意，要
    找1 個信用良好的人，伊當時因係單親媽媽，也需要錢，就
    答應被告，被告並允諾每月要支付伊五千元報酬…，當時被
    告均未提及甲○○這個人…，伊去登記為商行負責人時，甲○○雖有到場，但當時伊還不認識甲○○…，伊曾去過他們
    設在中華路的店（即庫奇斯商行），店裡是在賣洋酒…等語
    明確（見本院卷第36頁、第37頁、第38頁），復於偵查中供
    述：…當時伊提供身分證影本及印章予被告辦理公司申請登
    記…等語（見他字卷第30頁）。可見被告係以公司經營者之
    名義與丙○○商議由丙○○擔任庫奇斯商行名義負責人一事
    ，其除丙○○議定擔任名義負責人之報酬外，復陪同丙○○
    前往辦理公司設籍登記，是以被告非僅單純居中介紹丙○○
    出任庫奇斯商行負責人，其已實際處理庫奇斯商行之設籍、
    營運等事務，足認被告應屬庫奇斯商行之實際負責人，故為
    納稅義務人之事實應可確認。被告固於偵、審中辯稱伊未涉
    及庫奇斯商行之經營，甲○○始為庫奇斯商行之實際負責人
    云云。惟經本院合法傳拘甲○○，其均無正當理由拒不到庭
    ，被告亦無從陳報甲○○之行蹤以供調查，是被告所辯尚乏
    證據以為佐據，自難逕予採認，被告前開辯解應屬事後卸責
    之詞，不足採信。
  (三)又被告應允支付丙○○擔任庫奇斯商行負責人之人頭費五千
    元，其中部分款項係按月自甲○○之子吳哲剛設於中國信託
    商業銀行，帳號：000000000000號帳戶匯款入丙○○之女兒
    劉根妙設於美濃郵局局號000000-0，帳號000000-0號帳戶中
    ，付款期間為自92年9 月3 日起迄94年6 月為止之事實，業
    據證人丙○○證述在卷，並證稱：第一筆五千元是於92年9
    月3 日匯入伊女兒劉根妙之帳戶，…付到94年6 月為止等語
    （見他字卷第43頁、第2 頁），並有卷附美濃郵局存簿1 份
    、中國信託商業銀行95年6 月1 日中信銀集作000000000085
     號 函附92年6 月8 日開戶申請書1 件足憑（見他字卷第45
    頁、第65頁），應認真實。而丙○○擔任庫奇斯商行名義負
    責人期間或有未遵期將報酬匯入上開劉根妙之郵局帳戶者，
    則由被告親自前往美濃，將款項面交丙○○乙節，亦據證人
    丙○○證稱：…伊擔任商行負責人之後幾個月係由甲○○出
    面與伊聯絡，…之後就有人會固定匯錢入伊帳戶，…甲○○
    沒空時就由被告自己拿錢到美濃給伊…等語明確（見本院卷
    第37頁、第38頁）。另被告於偵查中亦供承：每月五千元之
    人頭費係由甲○○的帳戶匯款予丙○○，若甲○○未按時匯
    款，則由伊送錢到美濃給丙○○，事後再向甲○○要回墊付
    之款項等語（見他字卷第43頁），足徵被告與甲○○就利用
    丙○○擔任庫奇斯商行負責人之不法方式，藉以逃漏稅捐一
    事已甚顯明。被告嗣於本院審理中固改稱：伊非為甲○○代
    墊人頭費，只是順道幫甲○○轉交五千元予丙○○云云（見
    本院卷第41頁），惟被告就其面交丙○○五千元人頭費之緣
    由先後所述已有歧異，其所為辯詞之信憑性已有可疑，不容
    採信。再佐以證人丙○○於自首時即供稱：伊擔任庫奇斯商
    行名義負責人之報酬係由被告支給…等語，復供稱：伊自94
    年8 月起就聯絡不到被告與甲○○等情明確（見他字卷第2
    頁、第30頁），足見丙○○擔任庫奇斯商行名義負責人2 年
    期間，多由被告出面與丙○○保持聯繫，並負責按時交付報
    酬予丙○○，衡諸常情，倘被告僅係居中介紹丙○○與甲○○相識，則被告自無庸於甲○○未按期匯款時，仍支給報酬
    予丙○○，故被告前開作為顯與一般單純居間介紹甲○○借
    用丙○○之名義逃漏稅捐之情節相違，可認被告與甲○○間
    確有共同以此不正方法逃漏稅捐之犯意聯絡至明。
  (四)綜上，本件事證已臻明確，被告犯行洵堪認定。
二、核被告為庫奇斯商行之實際負責人，為納稅義務人，其所為
    係犯稅捐稽徵法第41條之逃漏稅捐罪。公訴意旨認被告係犯
    稅捐稽徵法第43條第1 項之幫助他人逃漏稅捐罪，容有未恰
    ，惟其起訴之社會基本事實同一，本院自得予以審理，並予
    變更起訴法條。
  (一)按行為後法律有變更者，適用行為時之法律。但行為後之法
    律有利於行為人者，適用最有利於行為人之法律，刑法第2
    條第1 項定有明文。
  1.就刑法第28條共犯條文之修正：
    被告與甲○○間就前開以不正方法逃漏稅捐犯行，有犯意聯
    絡、行為分擔，為共同正犯。被告行為時刑法第28條就共同
    正犯定義文字為「二人以上共同實施犯罪之行為者」，嗣於
    95 年7月1 日施行之修正後刑法第28條則將法條文字中之「
    實施」修正為「實行」，惟本案被告與甲○○所為前揭犯行
    ，無論依修正前、後之刑法第28條規定，均為共同正犯，故
    前開法條之修正非屬被告行為後法律有變更，附此敘明。
  2.稅捐稽徵法第41條規定罰金刑最低度刑之變更：
    被告所犯稅捐稽徵法第41條逃漏稅捐罪之主刑為5 年以下有
    期徒刑、拘役或科或併科新台幣六萬元以下罰金。本件被告
    犯罪時之刑法就罰金刑之規定，依修正前刑法第33條第5 款
    規定，罰金刑應處銀元一元以上，並應依罰金罰鍰提高標準
    條例第1 條規定，就其原定數額得提高為2 倍至10倍，但法
    律已依一定比率規定罰金或罰鍰之數額或倍數者，依其規定
    。惟95年7 月1 日施行之修正後刑法第33條第5 款則規定：
    「罰金：新台幣一千元以上，以百元計算之」，而95年6 月
    14日修正公布之刑法施行法第1 條之1 第2 項規定：「94年
    1 月7 日刑法修正時，刑法分則編未修正之條文定有罰金者
    ，自94年1 月7 日刑法修正施行後，就其所定數額提高為30
    倍，但72年6 月26日至94年1 月7 日新增或修正之條文，就
    其所定數額提高為3 倍」，經比較修正前後之罰金刑輕重，
    該罰金刑之最低刑度於修法後已有加重，故以95年7 月1 日
    修正公布施行前之刑法規定較有利於被告，應依刑法第2 條
    第1 項前段規定，適用行為時之法律，亦即適用修正前之刑
    法規定科刑。
  3.易科罰金折算標準之變更：
    被告犯罪時之刑法第41條第1 項前段規定：「犯最重本刑為
    5 年以下有期徒刑以下之刑之罪，而受6 個月以下有期徒刑
    或拘役之宣告，因身體、教育、職業、家庭之關係或其他正
    當事由，執行顯有困難者，得以一元以上三元以下折算一日
    ，易科罰金。」，又受刑人行為時之易科罰金折算標準，依
    刪除前罰金罰鍰提高標準條例第2 條前段規定，就其原定數
    額提高為100 倍折算1 日，則本件受刑人行為時之易科罰金
    折算標準，應以銀元三百元折算1 日，經折算為新台幣後，
    應以新台幣九百元折算為1 日。惟95年7 月1 日施行之修正
    後刑法第41條第1 項前段則規定：「犯最重本刑為5 年以下
    有期徒刑以下之刑之罪，而受6 個月以下有期徒刑或拘役之
    宣告者，得以新台幣一千元、二千元或三千元折算一日，易
    科罰金。」比較修正前後之易科罰金折算標準，以95年7 月
    1 日修正公布施行前之規定，較有利於被告，則應依刑法第
    2 條第1 項前段，適用修正前刑法第41條第1 項前段及刪除
    前罰金罰鍰提高標準條例第2 條規定，定其易科罰金之折算
    標準。
  (二)本院審酌被告犯後矢口否認犯行，其逃漏稅款額度非微，且
    迄今均未補繳，已嚴重影響稅捐稽徵單位對於稅捐稽徵管理
    之正確性，且逃避國民依法應盡之納稅義務，其行為應受相
    當之刑事責罰，惟念及被告並無前科，素行尚可，有台灣高
    等法院被告前案紀錄表1 件在卷可稽（見本院卷第5 頁）等
    其他一切情狀，量處如主文所示之刑，並諭知易科罰金之折
    算標準，以示懲儆。
據上論斷，應依刑事訴訟法第299 條第1 項前段、第300 條，稅
捐稽徵法第41條，刑法第11條前段、第2 條第1 項前段、第28條
、修正後刑法第41條第1 項前段，罰金罰鍰提高標準條例第1 條
、刪除前罰金罰鍰提高標準條例第2 條之規定，
本案經檢察官董秀菁到庭執行職務。
中　　華　　民　　國　  96 　 年　  1　　月　  30 　　日
                  刑事第八庭  審判長法　官  李政庭
                                    法  官  李育信
                                    法  官  賴文姍
以上正本證明與原本無異。
如不服本判決，應於收受送達後10日內向本院提出上訴書狀。
中　　華　　民　　國　  96　　年　  1　　月　  30 　　日
　　　　　　　　　　　　　　　      書記官  王高山
稅捐稽徵法第41條 (逃漏稅捐之處罰)
納稅義務人以詐術或其他不正當方法逃漏稅捐者，處5 年以下有
期徒刑、拘役或科或併科新台幣6 萬元以下罰金。
